臺灣高雄地方法院刑事判決　　　　　　　94年度訴字第2579號
公　訴　人　臺灣高雄地方法院檢察署檢察官
被　　　告　丙○○
指定辯護人　本院公設辯護人甲○○
上列被告因違反毒品危害防制條例案件，經檢察官提起公訴（94
年度偵字第5778號），本院判決如下：
    主  文
丙○○無罪。
    理  由
一、公訴意旨略以：被告丙○○明知海洛因及甲基安非他命分屬
    毒品危害防制條例第2 條所列第一級及第二級毒品，不得販
    賣，竟仍意圖販賣營利，於民國94年3 月4 日凌晨某時，在
    高雄市前鎮區某處，以新台幣（下同）10萬元之代價，向綽
    號「發仔」之不詳姓名年籍資料男子販入海洛因6 包及甲基
    安非他命3 包（海洛因共淨重19.2公克、甲基安非他命共毛
    重51.6公克），並於同日2 時許，請其不知情之友人賴瑞翔
    駕車（車號ZB-8196 號，丙○○母親丁○所有）與其一同至
    高雄市○○區○○路46號處尋訪友人。警方因發覺該車行事
    有異，遂予以攔檢。被告丙○○見狀乃將裝有上揭毒品之咖
    啡色背包棄置於地上，然仍為警方當場查獲。警方並於該車
    輛後行李箱內扣得甜度測試機、電子磅秤、吸食器各1 個及
    夾鏈袋2 大包，經調查後而查得全情。因認被告丙○○涉犯
    違反毒品危害防制條例第4 條第1 項、第2 項之販賣第一、
    二級毒品罪嫌。
二、按被告未經審判證明有罪確定前，推定其為無罪。犯罪事實
    應依證據認定之，無證據不得認定犯罪事實；不能證明被告
    犯罪者，應諭知無罪之判決，刑事訴訟法第154 條第1 項、
    第2 項、第301 條第1 項定有明文。次按認定不利於被告之
    事實，須依積極證據，苟積極證據不足為不利於被告事實之
    認定時，即應為有利於被告之認定，更不必有何有利之證據
    ；且被告否認犯罪所持之辯解縱屬不能成立，仍非有積極證
    據足以證明其犯罪行為，不能遽為有罪之認定；而認定犯罪
    事實所憑之證據，雖不以直接證據為限，間接證據亦包括在
    內，然而無論直接或間接證據，其為訴訟上之證明，須於通
    常一般之人均不致有所懷疑，而得確信其為真實程度者，始
    得據為有罪之認定，倘其證明尚未達此一程度，而有合理懷
    疑存在時，事實審法院復就其心證上理由予以闡述，敘明其
    如何無從為有罪之確信，因而為無罪之判決，尚不得任意指
    為違法，此分別有最高法院30年上字第816 號判例、30年上
    字第1831號判例、76年台上字第4986號判例可資參照。
三、公訴人認被告涉有毒品危害防制條例第4 條第1 項、第2 項
    之販賣第一、二級毒品海洛因罪嫌，無非係以：(一)被告陳稱
    扣案物為其所有，及以100,000 元販入毒品之供述；(二)證人
    賴瑞翔於警詢證述扣案物均為被告所有等語；(三)扣案之甜度
    測試機、電子磅秤1 個、夾鏈袋2 大包及第一級毒品海洛因
    6 包、第二級毒品甲基安非他命3 包；(四)高雄醫學大學附設
    中和紀念醫院檢驗報告及法務部調查局鑑定通知書各乙份等
    證據資料，為其論據。
四、訊據被告固坦稱有於94年3 月4 日凌晨在高雄市前鎮區某處
    ，向姓名年籍不詳綽號「發仔」之人購入海洛因6 包、甲基
    安非他命3 包之事實，惟堅決否認有販賣海洛因之犯行，辯
    稱：扣到的東西都是我的，毒品是要自己吃的，磅秤是量買
    到毒品的重量，夾鏈袋是分裝毒品所用的，甜度測試機是測
    機油用的，與本案無關等語。經查：
    (一)於94年3 月4 日凌晨2 時許，被告攜帶上開扣案毒品、甜
      度測試機、吸食器各1 個及夾鏈袋2 大包，乘坐於友人賴
      瑞翔駕駛車牌號碼ＺＢ—8196號汽車（該車為被告母親所
      有），因形跡可疑，經警在高雄市○○區○○路46號查獲
      等事實，經被告供承於卷，並與證人賴瑞翔於警詢證述相
      核，而證人賴瑞翔於警詢之陳述，固屬被告以外之人於審
      判外之言詞陳述，惟被告及辯護人於本院審判程序同意作
      為證據，本院審酌賴瑞翔於警詢證述，乃係基於親身見聞
      之陳述，作成過程並無不適當之情形，復對於被告持有扣
      案毒品等物之待證事實，具相當關聯性，依刑事訴訟法第
      15 9條之5 第1 項規定，應有證據能力，併此說明。此外
      ，亦有扣案毒品等照片2 張附卷可佐，並有上開毒品及電
      子磅秤、夾鏈袋、吸食器、甜度測試機等物扣案可資佐證
      。又上開毒品經分別送請法務部調查局、高雄醫學大學附
      設中和紀念醫院鑑定結果，送驗白粉6 包認確係第一級毒
      品（合計淨重19.20 公克、空包裝重2.40公克、純度15.0
      5 ﹪、純質淨重2.89公克），晶體3 包係屬第二級毒品甲
      基安非他命（驗後毛重51.5公克），此有法務部調查局94
      年5 月2 日調科壹字第220019853 號鑑定通知書、高雄醫
      學大學附設中和紀念醫院檢驗報告各1 紙在卷可憑，應堪
      採信。是上揭扣案物品均係被告所有，且於上開時、地因
      形跡可疑，為警自被告使用之汽車及手提袋內查扣之事實
      ，應堪認定。
    (二)被告於本次經警查獲坦承有施用第一、二級毒品等語，又
      其施用毒品部分，經本院以93年度訴緝字第218 號判處施
      用第一級毒品部分有期徒刑1 年、施用第二級毒品部分有
      期徒刑5 月，應執行有期徒刑1 年3 月，另施用第一級毒
      品及定執行刑部分經臺灣高等法院高雄分院以94年度上訴
      字第740 號判決撤銷，改判施用第一級毒品部分有期徒刑
      1 年6 月，此有臺灣高等法院被告前案紀錄表、本院被告
      院內索引卡紀錄表各乙份及上揭法院判決共2 份在卷可查
      ，是依上所述，足認被告本身確有施用毒品無誤。而被告
      基於施用第一級毒品海洛因之概括犯意，自90年7 月19日
      起至94年3 月16日下午6 時許，連續在高雄縣大寮鄉「金
      崙汽車旅館」、高雄縣市某處小客車內，施用第一級毒品
      海洛因多次，並基於施用第二級毒品甲基安非他命之概括
      犯意，自90年7 月19日起至94年3 月3 日止，連續在高雄
      市不特定處所，連續施用第二級毒品甲基安非他命多次，
      經警查獲10或11次，顯見其施用時間甚長，毒癮非輕，亦
      有上開判決在案可考。
    (三)依行政院衛生署管制藥品管理局表示：依文獻正常人之鹽
      酸海洛因每4 小時劑量為5 至10毫克，最低致死量200 毫
      克，但久用成癮者對該藥物產生耐藥性，其程度因個人體
      質、使用頻率與接觸時間之長短而異，可使其致死量增至
      數倍或10倍以上，由於國內藥物濫用者所採用之吸食方式
      不同，使用劑量難以常理估量，若在2 天內吸食量達1 錢
      （約相當3.75公克）之海洛因後，對身體仍無影響，表示
      該吸食者已嚴重成癮，對該藥物產生高度耐藥性，有該局
      90年9 月3 日管檢字第97701 號函可參，是不論被告施用
      毒品海洛因藥癮是否輕微，而查獲之海洛因6 包僅為純質
      淨重2.89公克，依前函所示該查獲之海洛因亦僅能供正常
      人數日之施用量（依正常人1 天對於鹽酸海洛因之最低致
      死量計算）。又被告自89、90年間，因施用第一、二級毒
      品，經2 次觀察勒戒、1 次強制戒治，並因90年至94年間
      經警多次查獲，而為法院判刑確定之事實，業如前述，故
      其既有長期施用海洛因行為，其對於毒品之耐藥性已較一
      般人為高；如以一般人最低致死量200 毫克計算，因被告
      長期施用，其耐藥性如增至一般人的10倍計算，則其單次
      致死量為不超過2000毫克（2 公克），而扣案之第二級毒
      品甲基安非他命驗後毛重51.5公克、純度不明，數量非多
      ，綜合上情所示，被告辯稱伊購入上開毒品是為供己施用
      ，應屬非虛。而被告係於94年3 月4 日凌晨某時，在高雄
      市前鎮區向「發仔」之不詳姓名年籍男子購入上開海洛因
      及甲基安非他命，已據被告自承在卷，衡諸被告係當日凌
      晨購入海洛因、甲基安非他命後，即由友人賴瑞翔駕車欲
      至友人家中吃飯，而於途中為警查獲，並無何客觀事實可
      證明被告係以販賣之意購入上開毒品，或於持有上述毒品
      中，另行起意將之販出甚明。
    (四)至公訴人以扣案之夾鏈袋、電子磅秤、甜度測試機等物，
      為不利於被告之認定，然查吸食毒品者，以夾鏈袋分裝其
      所購買毒品，而空夾鏈袋亦屬日常生活中容易取得之物，
      一般人購買均會1 次購入1 大包，均非與常情有違，況以
      被告自始均稱其為分裝吸食用之毒品而購入夾鏈袋之事實
      ，所供核與經驗法則並無矛盾，又為避免購買毒品重量遭
      販毒者減量或秤用欲施用毒品數量，使用電子磅秤秤重，
      亦屬常情。另被告對於「甜度測試機」之功能雖供述不一
      ，於警詢稱係測試毒品是否有加入糖分，於本院訊問時或
      稱：係友人以前給的，伊不清楚功用等語（見本院94年9
      月29日訊問筆錄），或稱：甜度測試機是測機油用的等詞
      （見本院94年11月3 日審判筆錄第6 頁），然公訴人既未
      舉證該扣案物品與被告販賣毒品之犯行有關連，是然僅以
      被告對於「甜度測試機」功用之供述內容前後有異而執為
      對被告不利之認定。綜上，上述扣案物品均不足以證明被
      告有販賣海洛因或甲基安非他命之事實。
    (五)按所謂運輸，係指以非法轉運輸送之意思，由甲地運至相
      當距離之乙地，且含有運輸之作用者而言（司法院院解字
      第3541號、第3853號解釋參照），又按「毒品危害防制條
      例所稱之運輸，係指單純運輸並無他項目的者而言，若以
      販賣目的而從事於搬運之行為，仍成立意圖販賣而持有（
      或販賣）之罪（最高法院24年上字第1673號判例、24年7
      月總會決議參照）。否則單純為轉讓、施用等目的所為之
      搬運毒品行為，豈不皆應依運輸毒品論罪」（最高法院92
      年度台上字第1184號判決意旨參照）。經查：被告始終否
      認有運輸毒品之犯意，而其購得毒品後在車上先行施用，
      因手開刀不便開車，由友人賴瑞翔先載同至高雄市三民區
      找另一友人吃飯後再返家等詞，經被告供述於卷，是以被
      告因自己需用，而在高雄市以自己名義購得上開毒品，其
      攜帶上開毒品返家，並無運輸毒品之意思，況該等遭警查
      獲之毒品僅為第一級毒品海洛因6 包（合計淨重19.20 公
      克、空包裝重2.40公克、純度15.0 5﹪、純質淨重2.89公
      克），第二級毒品甲基安非他命3 包（驗後毛重51.5公克
      ），數量非鉅，難認被告主觀上有運輸毒品之犯意，是以
      被告上開行為亦不另構成運輸第一、二級毒品罪，併此說
      明。
五、綜上所述，扣案毒品、電子磅秤等為被告所有之物，該毒品
    為被告以施用為目的購買，電子磅秤等物為供施用毒品所用
    ，而毒品數量非多，其所辯是供自己施用等情，尚合於經驗
    法則，且本件並無查獲購買者，販賣數量、價格、時地均無
    ，公訴人僅憑證人賴瑞翔指稱扣案物品為被告所有之供述，
    及上開扣案毒品、電子磅秤、夾鏈袋等物，而依販賣第一、
    二級毒品罪名繩諸被告，所舉事證顯不足排除合理性之懷疑
    ，而達於通常一般人均不至於有所懷疑，堪予確信其已臻真
    實之程度，揆諸前揭規定及說明，當無從據以為被告有罪之
    認定。此外復查無其他積極事證足資認定被告確有被訴之販
    賣第一、二級毒品海洛因犯行，被告被訴販賣第一、二級毒
    品罪自屬不能證明。
六、至檢察官移送併案審理部分（即94年度偵緝字第2151號），
    另以：被告於92年1 月25日凌晨及同月26日20時許，在高雄
    市○○區○○路50號風車汽車賓館207 號房內，分別販賣第
    一級毒品海洛因與乙○○及販賣第二級毒品安非他命與綽號
    「小王」之男子，海洛因每包2,000 元。於同年1 月26日20
    時15分許，在上開處所，為警查獲，扣得海洛因98.8公克、
    安非他命64.4公克、電子磅秤1 個、夾鏈袋151 個、販賣所
    得174,000 元，認被告此部分亦涉犯違反毒品危害防制條例
    第4 條第一、二項之販賣第一、二級毒品罪嫌，與前開起訴
    部分有連續犯之裁判上一罪關係而移送併辦等語。然因本案
    被告被訴上述販賣第一、二級毒品部分業經本院為無罪判決
    ，上開移送併案部分即與之無所謂連續犯之裁判上一罪關係
    ，本院無從併予審理，宜將案卷退回，由檢察官另行偵辦卓
    處，附此敘明。
據上論斷，應依刑事訴訟法第301 條第1 項，判決如主文。
中　　華　　民　　國　　94　　年　　11　　月　　17　　日
                  刑事第六庭    審判長法　官  簡志瑩
                                      法  官  林柏壽
                                      法  官  楊佩蓉
以上正本證明與原本無異。
如不服本判決，應於收受送達後10日內向本院提出上訴書狀。
中　　華　　民　　國　　94　　年　　11　　月　　17　　日
 　　　　　　　　　　　　　　　       書記官  翁淑珮
